【裁判字號】    92,交訴,6
【裁判日期】    920610
【裁判案由】    公共危險等
【裁判全文】
臺灣屏東地方法院刑事判決                            九十二年度交訴字第六號
    公  訴  人  臺灣屏東地方法院檢察署檢察官
    被      告  己○○
    被      告  乙○○
    共      同
    選任辯護人  戴慕蘭
右列被告因公共危險等案件，經檢察官提起公訴（九十年度偵續字第四二號、九十一
年度偵字第六二六六號），本院判決如左：
    主  文
己○○從事業務之人，因業務上之過失傷害人致重傷，處有期徒刑捌月；又駕駛動力
交通工具肇事，致人受傷而逃逸，處有期徒刑拾月。應執行有期徒刑壹年肆月。
乙○○於檢察官偵查時，證人於案情有重要關係之事項，供前具結，而為虛偽陳述，
處有期徒刑拾月，緩刑參年。
    事  實
一、己○○領有駕駛執照，平日係以賣菜為業，民國九十年二月二日凌晨某時至屏東
    市賣菜完畢後，於同日上午某時駕駛供其載用蔬菜、菜籃等物之車牌號碼Ｅ四─
    一九五三號自用小貨車，自屏東市出發往東港方向行駛擬返回住處，於十時三十
    分許，沿屏東縣新園鄉○○路由北往南行駛，行經該路三七九之一號前，本應注
    意汽車行駛時，駕駛人應注意車前狀況，隨時採取必要安全措施，而依其智識、
    能力，及依當時天候為晴天、日間自然光線、道路為直路、路面乾燥無缺陷、視
    距良好，並無不能注意之情事，竟疏於注意車前狀況，採取必要之安全措施，適
    有行人丁○○亦疏未注意左右來車即貿然自東向西擬穿越馬路，於步入靠雙黃線
    處之南下快車道內時，遭己○○以車尾擦撞，致丁○○跌落於地，因而受有頭部
    外傷合併顱內出血、臉部撕裂傷四×二×一公分、右手撕裂傷二點五×零點五公
    分，及全身多處擦傷，經送醫急救後，至今仍神智不清，生活無法自理，需長期
    療養及他人照料，受有重大不治之傷害。詎己○○於肇事後，為逃避責任，非但
    未停車將傷者送醫急救，反而駕車逃逸，惟為人記下車號，報警循線查獲。
二、乙○○明知其未親聞丁○○自行跌倒在地，竟於上述案件在台灣屏東地方法院檢
    察署偵查時，經己○○之呈報，而於九十年四月三日十時四十分許，到庭供前具
    結為證人，對案情重要事項虛偽證稱：「己○○行經上述地點前，丁○○係先自
    行趴下跌落，己○○車方經過，己○○因而駛入對向車道繞行」等語，足以使偵
    查陷於錯誤之危險，並使己○○脫免刑責。
三、案經丁○○之子戊○○代行告訴而由台灣屏東地方法院檢察署檢察官偵查起訴。
    理  由
一、訊據被告己○○、乙○○皆矢口否認上述犯行，被告己○○辯稱：「我在四十公
    尺前，就看到丁○○已先自行向前趴下跌落，我的車後來才通過，為了閃避倒地
    之丁○○，才駛入對向車道繞行，我沒有撞到丁○○」等語；被告乙○○則辯稱
    ：「我當時騎車回家，經過現場時，看見丁○○要過馬路，走到路中間雙黃線突
    然自己向前趴下跌落，他是自己跌倒的，沒有人撞他，己○○是後來才經過，繞
    到對向車道去，我不認識己○○，是我在田裡工作時，發現己○○開車經過，聽
    說他肇事，因確有當場目睹經過情形，才出面為他澄清」等語。
二、被告己○○部分，經查：
（一）被害人丁○○受有頭部外傷合併顱內出血、臉部撕裂傷四×二×一公分、右手
      撕裂傷二點五×零點五公分，及全身多處擦傷，經送安泰醫院急救後，有昏迷
      不醒之現象，迄今則意識不清，生活無法自理，需要長期療養及他人照料，受
      有重大不治之傷害等情，業據代行告訴人即被害人之子戊○○指訴明確，核與
      證人即被害人之主治醫師壬○○於偵訊所證相符（偵卷第十九頁），並有照片
      、診斷證明書、病歷資料、安泰醫院九十年三月二十八日九十東安醫字第００
      九三號函、重大傷病免自行部分負擔證明卡等資料附卷可稽，復經檢察官偕同
      法醫師丙○於九十一年四月四日至東港鎮旭泰安養中心勘驗屬實，足見被害人
      丁○○確實於前述時地受有上述重大不治之傷害。
（二）本件所應審究者係在於，被害人係自行跌倒而受傷？或受來自被告己○○施加
      之外力而受傷？茲析述如下：
    (一)被害人走路橫越馬路，行經該路路中央雙黃線附近時，為被告己○○駕車擦撞
      後，始跌倒在地，當時前方除被告己○○之小貨車外，別無其他汽車一節，業
      據證人甲○○證述明確，其與被告己○○並不認識，亦無素怨，衡情當無設詞
      誣陷之理，上開所證應可採信。至證人甲○○雖就擦撞部位、證人即被害人孫
      媳辛○○有無抱被害人、如何得知肇事車輛車牌號碼等事項，與證人辛○○所
      述不一，然此係因車禍事出突然，當時場面混亂，且其二人案發前並不相識，
      當時所在位置亦有不同，導致觀察角度不一及誤認所致，尚無礙於被告己○○
      車輛有擦撞被害人之基本事實之認定。
    (二)又檢察官於九十一年三月間向安泰醫院調取被害人之病歷及電腦斷層掃瞄片等
      資料，供法務部法醫研究所法醫師丙○鑑定被害人傷勢之肇因為何？鑑定人丙○乃於偵查時鑑定稱：「１如果小貨車直接撞擊被害人，則被害人身體右側肢
      體及軀幹，必有明顯撞擊傷，會造成骨折或大面積重度血腫，然依據病歷顯示
      ，並無以上情形，故可排除上情；２若是被害人自行跌倒，頭部右側撞擊柏油
      路而受傷，在電腦斷層應可發現撞擊點對角線有較撞擊面更嚴重之顱內對衝傷
      ，然依病歷所示，亦未發現，故可排除自己跌倒之情形；３如果小貨車與被害
      人會合時車身或車尾擦撞被害人，使被害人倒地並翻滾，因撞擊地面之力道、
      方向並非直線，而是曲線，故被害人之顱顏表面傷害及顱內傷害，應為相同部
      位，而不會有對衝傷，根據安泰醫院病歷、二次斷層掃瞄片及拍立得照片之記
      載，被害人之傷勢與此情況所預期發生之傷勢完全吻合，故我推斷被害人應係
      遭小貨車擦撞導致受傷」等語（參偵續卷第九二至九三頁），更於本院審理時
      鑑定稱：「被害人左側太陽穴及顴股有很厲害的傷，左邊前額到鼻部也有骨折
      及出血，有二個方向的傷害，而且都不輕，都造成骨折，顯見力量要有相當程
      度，否則不會骨折，本案被害人所受力道一部份從左側來、一部份從前面來，
      但因為被害人右側沒有大面積受傷骨折，所以不是直接撞上被害人右側，而自
      己跌倒不可能旋轉，只會有一個方向撞擊地面，但被害人左邊前額及右邊手腳
      都有傷，骨折有好幾處，故他所受的傷是一個旋轉的力道造成的，不可能自行
      造成，一定有外力介入，如果是自己跌倒後滾動，只會造成皮膚受傷，不會有
      骨折」等語明確，核與證人壬○○醫師於偵訊證述：「被害人的傷勢不太可能
      是自己跌倒造成的，因為顱骨骨折，顏部有撕裂傷，像有劇烈撞擊，可能有翻
      滾，所以頭、手才會受傷」等情大致相符（見偵卷第十九頁、偵續卷第九八頁
      ）。查鑑定人丙○法醫師、證人壬○○醫師均與被告二人及被害人素不相識，
      亦無怨隙，衡情當無設詞誣陷或偏袒某一方之理，其二人依據多年專業知識及
      臨床經驗所得之結論，應可憑信。又安泰醫院九十年十二月五日九十東安醫字
      第０三九八號函亦記載：「被害人腦部傷害是因急速行走跌倒造成的機率很小
      ，因為腦部多處出血，所以因為行走跌倒造成的機會極小（額頭撕裂傷四×二
      ×一公分）」一情（偵續卷第六二頁），此外復有診斷證明書、病歷、斷層掃
      瞄片、照片等資料在卷可資佐證，顯見被害人並非自己跌倒受有上述傷害，而
      係遭車輛擦撞所致，被告二人辯稱被害人係自行跌倒等情，即與客觀事證及鑑
      定所得之結果不符，尚難採信。
    (三)又被告己○○、乙○○均供稱：「被害人倒地當時，己○○前方沒有車輛」等
      詞（警訊及偵卷第四六頁），核與證人甲○○於偵訊證述：「我開在己○○後
      面，他在內車道，我在外車道，當時都沒有車，有無機車經過我不知道」等語
      相符，足見被害人倒地當時，僅有被告己○○之小貨車經過，參照鑑定人丙○
      、證人壬○○上開認定，被害人之倒地顯係被告小貨車擦撞所致無誤。另被告
      己○○已迭稱其駛入對向車道閃避被害人一節，則對向車道必定無車輛經過，
      是辯護人辯稱可能是對向車道車輛造成被害人受傷等語，即有矛盾，難以採信
      ，不足為被告己○○有利之認定。
    (四)綜上所述，本件車禍確為被告己○○肇事無訛，此外復有道路交通事故調查報
      告表、現場照片、肇因研判表、偵查報告等資料在卷可憑，堪認被害人之重傷
      結果係因被告己○○不當駕駛肇事所致。
（三）按汽車行駛時，駕駛人應注意車前狀況，隨時採取必要之安全措施，道路交通
      安全規則第九十四條第三項定有明文。被告己○○已供稱：「我時速三、四十
      公里，於四十公尺遠即見被害人橫越馬路」等語，依據其上所述，其有相當之
      時間可供其預作閃避之準備，其駕駛汽車竟未注意前方行人之動向，預先採取
      鳴按喇叭、減速、踩煞車或為閃躲準備等安全措施，以致擦撞靠雙黃線處在南
      下車道內之被害人，其顯違反上開道路交通安全規則至明。又依道路交通事故
      調查報告表所載，本件肇事當時天候為晴天、日間自然光線、道路為直路、路
      面乾燥無缺陷、視距良好，且被告己○○領有汽車駕照，依其智識、能力，若
      稍加注意即可避免本件車禍，堪認其在主客觀之條件之下，無不能注意之情事
      ，竟疏未注意致擦撞被害人，導致被害人跌落於地，因而受有頭部外傷合併顱
      內出血、臉部撕裂傷四×二×一公分、右手撕裂傷二點五×零點五公分，及全
      身多處擦傷，經送醫急救後，至今仍意識不清，生活無法自理，需長期療養及
      他人照料，有重大不治之傷害，其有過失，灼然甚明。又查，肇事現場為雙向
      四線道，設有分向限制線，距離行人穿越道有一百公尺之距離，肇事現場無紅
      綠燈，行人不能穿越馬路等情，有偵查報告、道路交通事故調查報告表、現場
      照片等附卷可證，按設有行人穿越道者，行人不得在一百公尺範圍內穿越馬路
      ；在劃有分向限制線處，不得穿越道路，據道路交通安全規則第一百三十四條
      第一款、第二款分別定有明文，本件被害人未注意左右來車，任意違規穿越道
      路，雖同有較重之過失責任，惟不能因此解免被告己○○之過失責任。而被害
      人因本件車禍致重傷，與被告己○○上開過失行為間，復具有相當因果關係。
      被告過失之犯行，堪予認定。
（四）被告己○○肇事後並未立即停車察看，反而將車駛離現場等情，業據證人甲○○證述：「我行經該處，發現被告左後側擦撞被害人，被害人就倒地了，我往
      前追，在前一個紅綠燈有抄下被告己○○的車號」等語明確，證人甲○○與被
      告己○○並不相識、素無怨隙，衡情當無設詞誣陷之理，且其親身目睹整個車
      禍過程，印象深刻，故其上開證詞應堪採信。又被告己○○於四十公尺前已看
      見被害人橫越馬路，且被害人倒地係因被告己○○擦撞所致，已如前述，其豈
      有不知撞傷被害人之理！而被告己○○係因警方循車號清查始到案等情，業據
      其自承在卷，並有肇因研判表附卷可佐，顯見其確有逃逸之犯行。被告己○○
      上開所辯，不足採信，本件事證明確，亦堪認定。
三、被告乙○○部分，經查：
（一）被告乙○○於九十年四月三日上午在台灣屏東地方法院檢察署九十年偵字一四
      五五號案件偵查中結證稱：「我當時騎機車路過該處，看到被害人要過馬路，
      走到路中間雙黃線時突然趴下去，他是自己跌倒的，並沒有別人撞他，我看到
      被害人時正好經過他，他倒地時沒有車輛行經該處」等語（偵卷第四六頁），
      有偵訊筆錄及證人結文附卷可證，然被害人確實非自行跌倒一節，已如上述，
      此情顯與事實不符，而足以影響被告己○○前述公共危險等案件之調查，乃屬
      對於案情有重要關係之事項。
（二）又本件案發時被告己○○係乘坐於車內駕駛座，右邊尚有其妻郭羅素琴、其子
      郭世華乘坐，並行駛於內側車道，而被告乙○○乃騎機車在同向之外側車道，
      二人均未於現場停留，並無見面之機會，且被告己○○係為坐姿，以當時二人
      相距之距離、高度、車速、及他人之阻隔等客觀因素以觀，被告乙○○顯難就
      人之面貌有何深刻之記憶，亦無法看清身型大小，故辯護人稱被告己○○體型
      龐大，極易辨識，與常理有違。另被告乙○○供稱在田裡工作發現被告己○○
      開車經過而叫住他云云，惟查，被告乙○○既在田裡工作，忙於農事，豈有辨
      識行進中之車輛為被告己○○所駕駛而予以叫住之理？故被告乙○○所辯，乃
      與常情不符，其出面作證之經過，顯非無疑。
（三）按測謊鑑定，係依一般人在說謊時，會產生遲疑、緊張、恐懼、不安等心理波
      動現象，乃以科學方法，由鑑定人利用測謊儀器，將受測者之上開情緒波動反
      應情形加以紀錄，用以判別受測者之供述是否真實。故測謊鑑定，乃刑案偵辦
      技巧之一，不能採為有罪判決之唯一證據，但鑑定人倘具備專業之知識技能，
      復事先獲得受測者之同意，所測試之問題及其方法又具專業可靠性時，該測謊
      結果，如就否認犯罪有不實之情緒波動反應，則非無證據能力，仍得供裁判之
      佐證。被告乙○○經送法務部調查局測謊，以控制問題法及混合問題法施測，
      其就「案發時其有在現場」及「案發前其未和己○○有交情往來」之問題，呈
      情緒波動之反應，研判有說謊，有法務部調查局測謊報告書一紙在卷可按，對
      照上開不合常情之舉，益徵其確有偽證之犯行。辯護人雖認被告乙○○曾施作
      乳房囊種切除手術以致影響測謊結果，然查，本院針對此點函詢法務部調查局
      ，該局函覆稱：「本局對接受測謊之當事人均於測前透過詢問及觀察其是否合
      於測試條件，並填具測謊對象身心狀況調查表，一般而言罹患癲癇、精神疾病
      、心臟病、高血壓或其他重大疾病等，持有合格醫院之診斷證明或重大傷病卡
      ，將不予施測，若受測者稱病且無任何證明者，測謊人員須先就其生理反應記
      錄，觀察是否合於測試條件，測謊能否有效研判，首要條件為生理反應正常，
      故符合測謊結果研判之測試，必係受測者生理反應正常所獲致之結果」等語，
      有該局九十二年四月四日調科南字第０九二六０一五一二００號函一紙附卷可
      查，足見被告乙○○上述情狀，並不影響施測結果，尚難為其有利之認定。至
      被告乙○○雖以案發當日有至證人庚○○處購買蕃茄肥料返家等情，佐證當日
      確係經過肇事現場，然證人庚○○已於本院審理時證稱：被告乙○○所購肥料
      雖為其所出售，但無法確定購買時間，故被告乙○○所辯，亦不足為其有利之
      認定。
（四）綜上，被告乙○○所辯不足採信，其明知為不實之事，且於案情有重要影響，
      竟供前具結而為虛偽陳述，其偽證犯行，事證明確，應可認定。
四、查被告己○○係以賣菜為業，該自小貨車則供其載運蔬菜及菜籃等器具所用，本
    件肇事時被告駕駛自小貨車係載運蔬菜販賣回程途中等情，已據其自承在卷，故
    其駕駛自小貨車之行為，即為附隨業務，又刑法所稱之業務，包括主要業務及附
    隨業務在內（最高法院八十九年台上字第八０七五號判例參照），故被告己○○
    駕車雖係附隨業務，仍屬從事業務之人，其於執行業務中過失傷人致重傷，核其
    所為，係犯刑法第二百八十四條第二項後段之業務過失致重傷罪。公訴人認應依
    普通過失致重傷罪處斷，尚有未洽，惟起訴事實相同，爰依法變更起訴法條。又
    被告己○○肇事後逃逸之行為，係犯刑法第一百八十五條之四之罪。被告乙○○
    偽證之行為，係犯刑法第一百六十八條之偽證罪。被告己○○在南下快車道依規
    定駕車，因行人丁○○步入快車道內（靠雙黃線處），而致人受傷，應依道路交
    通管理處罰條例第八十六條第二項之規定，就過失重傷害部分減輕其刑。被告己○○所犯二罪間，行為不同，罪名互殊，亦無任何裁判上一罪之關係，屬數罪俱
    發之情形，應予分別論罪，合併處罰。另被告乙○○於九十年十二月十二日上午
    、九十一年十月十七日下午雖均有出庭作證，然並未具結，不符合偽證罪之構成
    要件，尚難論以偽證罪，然公訴人認此部分與上述論罪部分有接續犯之實質上一
    罪關係，爰不另為無罪之諭知，併此敘明。茲審酌被告二人均無前科，被告己○○與被害人丁○○之過失程度，被告乙○○對國家機關追訴審理犯罪正確性造成
    之危害，犯罪之動機、目的、手段，肇事後不顧他人生命安全而逃逸，犯後均否
    認犯行，被害人丁○○受傷嚴重，所受損害甚大，未與被害人家屬成立和解賠償
    損害，及其二人犯後態度等一切情狀，分別量處如主文所示之刑，並就被告己○○部分定其應執行之刑。末查，被告乙○○前未曾受有期徒刑以上刑之宣告，有
    臺灣高等法院被告全國前案紀錄表在卷可稽，因一時失慮，偶罹刑典，經此次偵
    審程序及刑之宣告後，應知警惕而無再犯之虞，本院因認暫不執行其刑為當，故
    予以宣告緩刑三年，以啟自新。
據上論斷，應依刑事訴訟法第二百九十九條第一項前段、第三百條，道路交通管理處
罰條例第八十六條第二項，刑法第一百八十五條之四、第二百八十四條第二項後段、
第一百六十八條、第五十一條第五款、第七十四條第一款，罰金罰鍰提高標準條例第
一條前段，判決如主文。
本案經檢察官林吉泉到庭執行職務。
中      華      民      國      九十二      年     六     月     十     日
                                      臺灣屏東地方法院交通法庭
                                          審判長法  官  黃國永
                                                法  官  林昌義
                                                法  官  翁世容
右正本證明與原本無異。
如不服本判決應於收受本判決後送達後十日內向本院提出上訴書狀，其未敘述上訴理
由者，並得於提起上訴後十日內向本院補提理由書狀（均須按他造當事人之人數附繕
本 ）「切勿逕送上級法院」
                                                書記官   王秋淑
中      華      民      國      九十一      年    六    月    十    日
附錄：
刑法第二百八十四條第二項：
從事業務之人，因業務上之過失傷害人者，處一年以下有期徒刑、拘役或一千元以下
罰金，致重傷者，處三年以下有期徒刑、拘役或二千元以下罰金。
中華民國刑法第一百八十五條之四：
駕駛動力交通工具肇事，致人死傷而逃逸者，處六月以上五年以下有期徒刑。
中華民國刑法第一百六十八條：
於執行審判職務之公署審判時或於檢查官偵查時，證人、鑑定人、通譯於案情有重要


司法院資訊處製作；財團法人民間司法改革基金會備份。
